【裁判字號】    95,訴,1228
【裁判日期】    950530
【裁判案由】    偽造文書
【裁判全文】
臺灣板橋地方法院刑事判決              95年度訴字第1228號
公  訴  人  臺灣板橋地方法院檢察署檢察官
被      告  甲○○
                    （現於臺灣桃園女子監獄另案執行中）
上列被告因偽造文書案件，經檢察官提起公訴（95年度偵字第37
12號）既移送併案審理（95年度偵字第8569號），本院判決如下
：
    主  文
本件免訴。
    理  由
一、公訴意旨略稱：被告甲○○前因偽造文書案件，經本院判處
    有期徒刑5 月確定，甫於民國92年10月4 日執行完畢，竟基
    於偽造文書之概括犯意，未經葉玉茹之同意及授權，連續於
    附表所示之時間、地點，因騎乘如附表所示車號之機車有違
    規之情事為警攔停舉發時，冒用其姊葉玉茹之名義於如附表
    所示之臺北縣政府警察局舉發違反道路交通管理事件通知單
    移送聯上「收受通知聯者簽章」欄內，偽造「葉玉茹」之署
    押各一枚，並同時複寫於上開舉發單之迴覆聯及存根聯上，
    用以表示業已收受該舉發通知單之意思，而偽造具有收據性
    質之私文書，旋再將之交付警員收執而行使之，足以生損害
    於葉玉茹本人與警察機關對於交通違規事件舉發及公路監理
    機關對於交通事件處罰之正確性，因認被告所為係犯刑法第
    216 條、第210 條之行使偽造私文書罪嫌等語。
二、按案件曾經判決確定者，應諭知免訴之判決，刑事訴訟法第
    302 條第1 款定有明文。又訴訟上所謂一事不再理之原則，
    關於實質上一罪或裁判上一罪，亦均有其適用，最高法院60
    年臺非字第77號著有判例。查：
(一)、被告前因於89年11月23日凌晨1 時許，與陳翠菱、陳莉莉在
    台北縣樹林市○○街74巷25號7 樓頂層違建內為警查獲，並
    扣得安非他命吸食器及吸管等物，而涉犯違反毒品危害防制
    條例案件時，竟擅自冒用胞姊「葉玉茹」之名應訊，於同日
    淩晨1 時20分許，在台北縣警察局三峽分局製作之搜索扣押
    證明筆錄在場人欄及扣押物品欄偽造「葉玉茹」之署名、指
    印各2 枚，在台北縣警察局三峽分局製作之逕行逮捕通知書
    上偽造「葉玉茹」之署名、指印各2 枚，表示收受逮捕通知
    ，並於逮捕通知之存根聯上載明不用通知其家人到場等旨，
    再將前開通知書持交承辦警員收執，在台北縣警察局三峽分
    局刑事組製作之警訊筆錄偽造「葉玉茹」之署名5 枚、指印
    10 枚 ，在台灣板橋地方法院檢察署訊問筆錄上偽造「葉玉
    茹」署名1 枚之行為，經本院於90年11月27日以90年度易字
    第1501號判決其行使偽造私文書，處有期徒刑5 月，被告不
    服提起上訴，經台灣高等法院以90年度上訴字第4158號繫屬
    中，於91年1 月8 日撤回上訴確定，業據被告於本院審理中
    陳明在卷，且有前開刑事判決書及臺灣高等法院被告前案紀
    錄表各一件附卷可稽。
(二)、本件公訴人起訴被告有如附表編號一、二所示二次行使偽造
    私文書犯行，此等行使偽造私文書之時間乃分為89年8 月15
    日、89年10月26日，與前揭本院90年度易字第1501號確定判
    決所載事實認定之犯罪時間即89年11月23日，二者時間相近
    ，觸犯構成要件相同之罪名，所犯手法相仿，顯係基於概括
    犯意反覆而為，屬連續犯甚明；至如附表編號三所示90年7
    月8 日行使偽造私文書犯行，雖與前案所載事實認定之犯罪
    時間相隔7 月餘，然被告前於88年間，因施用毒品，經台灣
    桃園地方法院於88年11月7 日以88年度毒聲字第6774號裁定
    送勒戒處所，觀察、勒戒（88年11月7 日入龍潭附設勒戒所
    ）後，認有繼續施用毒品傾向，經台灣桃園地方法院再於同
    年月26日，以88年度毒聲字第7184號裁定令入戒治處所施以
    強制戒治1 年（88年11月26日入監，指揮書執畢日期為89年
    11月25日），後於89年5 月30日停止戒治出所，復經撤銷停
    止戒治，於90年8 月5 日入所戒治，91年1 月31日執行完畢
    後出監等情，有前開台灣高等法院被告前案紀錄表在卷可稽
    ，被告並於本院審理中自陳乃因於上開停止戒治出所期間，
    懼因交通違規、涉犯刑案等，遭撤銷停止戒治，方冒用「葉
    玉茹」名義，先後三次於如附表所示舉發違反道路交通管理
    事件通知單簽名、及於89年11月23日在台北縣警察局三峽分
    局冒用「葉玉茹」名義應訊等情不諱，顯見其多次行使偽造
    私文書之行為，自始應在一預定犯罪計劃（即為免遭撤銷停
    止戒治，於停止戒治期間若設犯案件，均冒用「葉玉茹」名
    義於相關文書簽名）之內，而主觀上出於目的始終同一之連
    續犯罪決意，顯係基於概括犯意反覆為之，即亦有裁判上一
    罪連續犯之適用，是依首揭說明，被告本件被訴三次行使偽
    造私文書犯行，應均為前案既判力所及，符合刑事訴訟法第
    302 條第1 款之規定，本件爰不經言詞辯論，逕為免訴判決
    之諭知。
三、至臺灣板橋地方法院檢察署檢察官另以被告涉犯於如附表編
    號三所示時地，因無照騎乘機車，遭警攔檢舉發時，訛以其
    姐「葉玉茹」名義在舉發違反道路交通管理事件通知單之「
    收受通知聯者簽章」欄位上簽名持以行使之行使偽造文書犯
    行與本件係同一事實而移送併案審理（95年度偵字第8569號
    ），惟因本件應諭知免訴判決，已如前述，本院無從審究上
    開併辦案件，爰退回檢察官另行辦理，附此敘明。
據上論結，應依刑事訴訟法第302 條第1 款、第307 條，判決如
主文。
本案經檢察官徐名駒到庭執行職務。
中    華    民    國    95    年    5     月    30    日
                  刑事第四庭審判長法  官
                                  法  官
                                  法  官
附表：
┌──┬───────┬──────┬───────┬──────┐
│編號│  違規時間    │ 違規地點   │臺北縣警察局舉│偽造署押數量│
│    │              │            │發違反道路交通│（單位：枚）│
│    │              │            │管理事件通知單│            │
│    │              │            │字號          │            │
├──┼───────┼──────┼───────┼──────┤
│一  │89年8月15日19 │鶯桃、德昌路│北縣警交字第  │在上開通知單│
│    │時許，騎乘其友│口          │Ｃ00000000號  │移送聯「收受│
│    │人林志鴻之車號│            │              │通知聯者簽章│
│    │MFE-323號機車 │            │              │」欄偽造「葉│
│    │              │            │              │玉茹」之簽名│
│    │              │            │              │署押，並同時│
│    │              │            │              │複寫至「迴覆│
│    │              │            │              │聯」、「存查│
│    │              │            │              │聯」，一式三│
│    │              │            │              │枚。        │
├──┼───────┼──────┼───────┼──────┤
│二  │89年10月26日22│大安路附近  │北縣警交字第  │同上。      │
│    │時58分許，騎乘│            │C00000000號   │            │
│    │其友人林志鴻之│            │              │            │
│    │車號MEF-323號 │            │              │            │
│    │機車          │            │              │            │
├──┼───────┼──────┼───────┼──────┤
│三  │90年7月8日22時│臺北縣板橋市│北縣警交字第  │同上。      │
│    │35分許，騎乘吳│南雅南路附近│C00000000號   │            │
│    │榮輝之車號    │            │              │            │
│    │QTD-463號機車 │            │              │            │
└──┴───────┴──────┴───────┴──────┘
以上正本證明與原本無異
如不服本判決應於送達後10日內向本院提出上訴狀
                                書記官  陳慧儷
中    華    民    國    95    年    6     月    1     日


司法院資訊處製作；財團法人民間司法改革基金會備份。
